臺灣雲林地方法院刑事裁定
111年度毒聲字第368號
聲  請  人  臺灣雲林地方檢察署檢察官
被      告  黃勝楠


上列被告因違反毒品危害防制條例案件，經檢察官聲請觀察、勒
戒（111年度聲觀字第325號、111年度毒偵字第1114號、111年度
毒偵字第1173號），本院裁定如下：
    主    文
黃勝楠施用第一級毒品、第二級毒品，應送勒戒處所觀察、勒戒
，其期間不得逾2月。
    理    由
一、聲請意旨略以：被告黃勝楠基於施用第一級毒品、第二級毒
    品之犯意：㈠於民國110年11月10日12時許，在雲林縣大埤鄉
    三結村頂埤頭高速公路橋下，以針筒注射方式，同時施用第
    一級毒品海洛因、第二級毒品甲基安非他命1次。㈡於111年7
    月12日晚間某時，在雲林縣大埤鄉三結村某產業道路，以針
    筒注射方式，同時施用第一級毒品海洛因、第二級毒品甲基
    安非他命1次。爰依毒品危害防制條例第20條第1項、第3項
    及觀察勒戒處分執行條例第3條第1項規定，聲請裁定將被告
    送勒戒處所觀察、勒戒。
二、按109年1月15日修正公布、同年7月15日施行之毒品危害防
    制條例第20條第3項規定，犯第10條之罪於觀察、勒戒或強
    制戒治執行完畢釋放後，3年後再犯第10條之罪者，適用本
    條前2項之規定。上開所謂「3年後再犯」，只要本次再犯（
    不論修正施行前、後）距最近1次觀察、勒戒或強制戒治執
    行完畢釋放，已逾3年者，即該當之，不因其間有無犯第10
    條之罪經起訴、判刑或執行而受影響（最高法院刑事大法庭
    109年度台上大字第3826號裁定意旨參照）。
三、經查：
　㈠被告於上開時、地，以針筒注射方式，施用第一級毒品海洛
    因、第二級毒品甲基安非他命之事實，業據其於警詢時坦承
    不諱。
　㈡被告先於110年11月11日18時，為警經其同意採尿送驗後，結
    果呈甲基安非他命、鴉片（嗎啡）陽性反應等情，有雲林憲
    兵隊勘查採證同意書、尿液檢體代號與真實姓名對照表、憲
    兵指揮部刑事鑑識中心鑑定書（編號：0000000000）在卷可
    稽。
　㈢被告復於111年7月13日11時20分許，為警經其同意採尿送驗
    後，結果呈安非他命、甲基安非他命、可待因、嗎啡陽性反
    應等情，有勘察採證同意書、雲林縣警察局斗南分局勘察採
    證同意書、雲林縣警察局斗南分局委託鑑驗尿液代號與真實
    姓名對照表、雲林縣警察局斗南分局毒品犯罪嫌疑人尿液採
    驗作業管制紀錄、正修科技大學超微量研究科技中心尿液檢
    驗報告（原始編號：OZ000000000）在卷可佐。
　㈣綜此，堪認被告之自白與事實相符，其於上開時、地，施用
    第一級毒品海洛因、第二級毒品甲基安非他命之犯行，堪予
    認定。
四、被告前因施用毒品案件，經法院裁定送觀察、勒戒後，認無
    繼續施用毒品之傾向，於94年5月30日執行完畢釋放出所等
    情，有臺灣高等法院被告前案紀錄表、臺灣高等法院在監在
    押全國紀錄表在卷可佐。被告復於上開時、地，施用第一級
    毒品、第二級毒品，距其最近一次因施用毒品經依法觀察、
    勒戒執行完畢釋放後，已逾3年，依前開說明，自應再予適
    用觀察、勒戒或強制戒治之機會。
五、按戒癮治療乃附命完成戒癮治療緩起訴處分之核心，施用毒
    品行為人既未完成戒癮治療前，即殊無得認與觀察、勒戒或
    強制戒治執行完畢等同視之可言。至倘行為人完成緩起訴處
    分所附命戒癮治療條件，且該緩起訴處分未經撤銷，亦不等
    同於已接受觀察、勒戒或強制戒治執行完畢之處遇；若行為
    人於完成上開戒癮治療後3年內再犯施用毒品罪，而其該次
    施用毒品犯行，係於距其最近一次因施用毒品經觀察、勒戒
    或強制戒治執行完畢釋放後之3年後所再犯，檢察官仍不得
    就該次施用毒品犯行逕行起訴。被告縱為屢犯施用毒品罪之
    成癮慣犯，其間復曾因施用毒品罪，經起訴、判刑或執行，
    只要本次再犯施用毒品罪距其最近1次觀察、勒戒或強制戒
    治執行完畢釋放，已逾3年者，既仍有修正後毒品條例第20
    條第3項規定之適用，依舉重明輕之法理，倘僅經檢察官為
    附命完成戒癮治療之緩起訴，而非起訴、判刑，不論有無完
    成戒癮治療，其再犯更應有依同條例第20條第3項規定施以
    觀察、勒戒或強制戒治之必要。（最高法院110年台非字第9
    8號、110年度台上字第2096號、110年度台非字第157號判決
    意旨參照）。經查，被告前因施用毒品案件，經臺灣雲林地
    方檢察署檢察官先後以106年度毒偵字第2159號、106年度毒
    偵字第2378號、107年度毒偵字第2106號、108年度毒偵字第
    1064號為緩起訴處分，惟依上開說明，不論有無完成戒癮治
    療，均不等同曾受觀察、勒戒執行完畢之處遇，其再犯更應
    有依同條例第20條第3項規定施以觀察、勒戒或強制戒治之
    必要，附此敘明。
六、綜上，被告於前開觀察、勒戒執行完畢釋放後，3年後再犯
    毒品危害防制條例第10條之罪，揆諸上開說明，自應裁定將
    被告送勒戒處所觀察、勒戒。從而，本件聲請於法有據，應
    予准許。　　
七、爰依毒品危害防制條例第20條第3項、第1項，觀察勒戒處分
    執行條例第3條第1項，裁定如主文。
中　　華　　民　　國　  111  　年 　10  　月 　 24  　日
                  刑事第一庭  法　官　黃震岳
以上正本證明與原本無異。　　　　　　　　　
如不服本裁定，應於送達後5日內，向本院提出抗告狀。
                              書記官  洪秀虹
中　　華　　民　　國　　111 　年　　10　　月　　24　　日